【裁判字號】    98,上訴,85
【裁判日期】    980305
【裁判案由】    違反槍砲彈藥刀械管制條例
【裁判全文】
臺灣高等法院臺中分院刑事判決          98年度上訴字第85號
上  訴  人
即  被  告  丙○○
輔  佐  人  甲○○
選任辯護人  林家進律師
上列上訴人因違反槍砲彈藥刀械管制條例案件，不服臺灣臺中地
方法院97年度訴字第1916號中華民國97年11月19日第一審判決（
起訴案號：臺灣臺中地方法院檢察署97年度偵字第6233號），提
起上訴，本院判決如下：
    主  文
原判決關於非法持有可發射金屬具殺傷力之槍枝罪（811型空氣
長槍部分）、非法持有可發射金屬具殺傷力之槍枝罪（CO2型空
氣槍）及定應執行刑部分均撤銷。
丙○○犯非法持有可發射金屬具殺傷力之槍枝罪，處有期徒刑壹
年陸月，併科罰金新臺幣萬元，罰金如易服勞役，以新臺幣壹
仟元折算壹日，扣案之811型空氣長槍壹枝（槍枝管制編號00
00000000號，含瞄準器、大鋼瓶及轉接器各壹個）沒收
；又犯非法持有可發射金屬具殺傷力之槍枝罪，處有期徒刑年
，併科罰金新臺幣萬元，罰金如易服勞役，以新臺幣壹仟元折
算壹日，扣案之CO2型空氣長槍壹枝（即送鑑之SP100型空氣槍，
槍枝管制編號0000000000號，含瞄準器壹個）沒收。
其他上訴駁回。
主文第二項所示之刑與上訴駁回部分所處之刑。應執行有期徒刑
年陸月，併科罰金新臺幣玖萬元，罰金如易服勞役，以新臺幣
壹仟元折算壹日，扣案之811型空氣長槍（槍枝管制編號000
0000000號，含瞄準器及大鋼瓶各壹個）、CO2型空氣長
槍（即送鑑之SP100型空氣槍，槍枝管制編號00000000
00號，含瞄準器壹個）各壹枝均沒收。
    犯罪事實
一、丙○○明知可發射金屬之具有殺傷力空氣槍，係為槍砲彈藥
    刀械管制條例所列管之違禁物，未經主管機關之許可，不得
    販賣或持有，竟未經許可，於民國（下同）97年2月23日，
    在臺中市北屯區○○○○路十二號庫愛精選玩具店，向不詳
    姓名年籍之人，以新臺幣（下同）7,000元之代價，購入可
    發射金屬彈丸之具有殺傷力811型空氣長槍1枝（槍枝管制編
    號0000 000000號），而自斯時非法持有該811型空氣長槍，
    復未經許可，於97年2月24日，在雲林縣斗六市鎮○路45號
    迪斯耐遙控玩具城，向不詳姓名年籍之人，以新臺幣15,000
    元之代價，購入可發射金屬彈丸之具有殺傷力之CO2型空氣
    長槍1枝（槍枝管制編號0000000000號），而自斯時非法持
    有該CO2型空氣長槍，嗣因丙○○之太太反對其持有上開2枝
    槍枝，丙○○即另基於販賣上開槍枝之犯意，於97年3月4日
    下午11時13分許，在臺中縣豐原市○○路綠山巷203弄1號住
    處內，透過網際網路方式，以帳號「a281848」登入Yahoo
    奇摩拍賣網站，並刊登販賣「SP100全套狙擊強化板」、起
    標價15,000元之拍賣廣告訊息，且將自己所拍攝之上開CO2
    型空氣長槍照片附說明，一併上傳至該網站，而著手販賣上
    開CO2型空氣長槍。嗣經臺中縣警察局烏日分局員警上網巡
    邏而發現該拍賣訊息，即喬裝買主，依網頁所刊登之聯絡電
    話與丙○○聯絡，雙方約定於97年3月7日下午6時10分許，
    在臺中縣豐原市○○路之麥當勞速食店，見面交易前揭CO2
    型空氣長槍。丙○○於97年3月7日下午6時10分許依約前往
    約定地點，即為警查獲而販賣未遂，並經警扣得丙○○所有
    之CO2型空氣長槍1枝（含瞄準器、大鋼瓶及轉接器各1個）
    。嗣丙○○於持有上開811型空氣長槍之犯罪行為尚未發覺
    前，自首並帶同員警至其上址之住處搜索，經警在丙○○住
    處之3樓房間內，扣得丙○○所有之前揭811型空氣長槍1枝
    。
二、案經臺中縣警察局烏日分局報告臺灣臺中地方法院檢察署檢
    察官偵查起訴。
    理    由
一、證據能力部分：
  (一)按被告以外之人於審判外之言詞或書面陳述，除法律有規定
    者外，不得作為證據；被告以外之人於審判中有下列情形之
    一，其於檢察事務官、司法警察官或司法警察調查中所為之
    陳述，經證明具有可信之特別情況，且為證明犯罪事實之存
    否所必要者，得為證據：一、死亡者。二、身心障礙致記憶
    喪失或無法陳述者。三、滯留國外或所在不明而無法傳喚或
    傳喚不到者。四、到庭後無正當理由拒絕陳述者；該言詞或
    書面陳述，雖不符刑事訴訟法第159條之1至第159條之4之規
    定，而經當事人於審判程序同意作為證據，法院審酌該言詞
    陳述或書面陳述作成時之情況，認為適當者，亦得為證據；
    當事人、代理人或辯護人於法院調查證據時，知有第159條
    第1項不得為證據之情形，而未於言詞辯論終結前聲明異議
    者，視為有前項之同意，刑事訴訟法第159條第1項、第159
    條之3、第159條之5分別定有明文。核其立法理由在於傳聞
    證據未經當事人之反對詰問予以核實，乃排斥其證據能力。
    惟當事人如放棄對原供述人之反對詰問權，於審判程序表示
    同意該等傳聞證據可作為證據，此時，法院除認該傳聞證據
    欠缺適當性外，自可承認其證據能力。又當事人、代理人或
    辯護人於調查證據時，知有刑事訴訟法第159條第1項不得為
    證據之情形，卻表示「對於證據調查無異議」、「沒有意見
    」等意思，而未於言詞辯論終結前聲明異議者，應視為已有
    將該等傳聞證據採為證據之同意（參見最高法院94年度臺上
    字第2976號判決意旨）。
  (二)本件檢察官、被告及辯護人於審判期日，對本案之全部證據
    之證據能力均不爭執，復於審判期日就原審及本院提示之證
    據於言詞辯論終結前，均未就所調查之證據主張有刑事訴訟
    法第15 9條不得為證據之情形，且均表示無意見，本院審酌
    該等證據作成時，亦無不適當之處，是參考上開最高法院判
    決要旨，應視為已有將該等傳聞之證據採為證據之同意，本
    案經調查之證據均有證據能力。
二、認定犯罪事實所憑藉的證據及理由：
  (一)訊據上訴人即被告（以下簡稱被告）丙○○於原審及本院審
    理中均坦承確有於上開時、地，分別購入上開811型空氣長
    槍及SP100型空氣長槍各1枝，並自斯時非法持有上開槍枝及
    有於網站上張貼拍賣上開SP100型空氣長槍為警查獲而未遂
    之事實，且確有被告購買之庫愛精選玩具店以及迪斯耐遙控
    玩具城，亦據證人丁○○以及戊○○於本院行交互詰問時證
    述明確（見本院理卷第78頁、第79頁），復有搜索、扣押筆
    錄、Yahoo！奇摩拍賣網頁列印資料各1份、查獲現場及物品
    照片9幀、槍枝初步檢視報告表3份附卷可稽，復有上開空氣
    長槍2枝扣案可佐，被告上開自白核與事實相符，應堪採信
    。
  (二)扣案上開2枝空氣長槍，經送內政部警政署刑事警察局以檢
    視法、性能檢驗法、動能測試法鑑驗，鑑定結果略以：「一
    、送鑑811型空氣長槍壹枝（槍枝管制編號0000000000），
    認係氣體動力式槍枝，以外接高壓鋼瓶內氣體為發射動力，
    經以金屬彈丸測試3次，其中彈丸（直徑8.0mm、重量2.1g）
    最大發射速度為202公尺/秒，計算其動能為42焦耳，換算其
    單位面積動能為85焦耳/平方公分。... 二、送鑑CO2型空氣
    長槍壹枝（即SP100型，槍枝管制編號0000000000），認係
    氣體動力式槍枝，以小型高壓氣體鋼瓶內氣體為發射動力，
    經以金屬彈丸測試3次，其中彈丸（直徑6.0㎜、重量0.88g
    ）最大發射速度為185公尺/秒，計算其動能為15焦耳，換算
    其單位面積動能為53焦耳/平方公分。... 殺傷力之相關數
    據：依日本科學警察之研究結果，彈丸單位面積動能達20焦
    耳/平方公分，則足以穿入人體皮肉層」等語，此有內政部
    警政署刑事警察局97年4月8日刑鑑字第0970045838號槍彈鑑
    定書在卷（附於97年度偵字第6233號卷第18至23頁）可參。
    足認被告所持有上開811型、CO2型等2支空氣長槍，均可發
    射金屬彈丸而具有殺傷力無訛。
  (三)查被告原即具有販賣上開CO2型空氣長槍營利之決意，雖係
    遭警設計誘捕致事實上不能完成交易，因行為人原即有販賣
    槍枝品之意思，客觀上又已著手於販賣之行為，自仍應成立
    販賣槍枝未遂罪，此與行為人原本無販槍營利之意思，因調
    查犯罪之人之引誘或教唆始起意販賣，即學理上所謂「陷害
    教唆」之情形有別。是本件被告雖因為警設計誘捕致事實上
    不能完成買賣，然客觀上既已著手於售賣之行為，自應論以
    販賣槍枝未遂罪。
  (四)按刑法第62條之所謂發覺，係指有偵查犯罪職權之公務員已
    知悉犯罪事實與犯罪之人而言，而所謂知悉，固不以確知其
    為犯罪之人為必要，但必其犯罪事實，確實存在，且為該管
    公務員所確知，始屬相當。如犯罪事實並不存在而懷疑其已
    發生，或雖已發生，而為該管公務員所不知，僅係推測其已
    發生而與事實巧合，均與已發覺之情形有別（最高法院75年
    台上字第1634號判例參照）。證人即查獲本案之偵查佐己○
    ○於原審審理中到庭具結證稱：當時伊是和被告約在麥當勞
    交易SP100型（即CO2型）空氣長槍，見面後就查獲SP100型
    空氣長槍，之後再帶被告去他住處，伊在車上問被告還有無
    其他槍枝，被告坦承他家中還有1把811型空氣長槍，在被告
    告訴伊之前，伊並不知道被告還有1把811型空氣長槍，伊是
    依據經驗法則，通常玩槍的人不會只有1把槍，才會帶被告
    回家搜索等語明確，是本案在被告供稱其家中還有1把槍前
    ，證人僅係主觀懷疑，並無確切之根據得為合理之可疑，揆
    諸上開說明，本件被告持有811型空氣長槍之犯行未發覺前
    ，向承辦之偵查佐自首，並接受裁判，自符合自首之要件，
    併此敘明。
  (五)本件事證明確，被告犯行堪予認定。
三、對被告辯解的判斷：
    被告雖辯稱：伊是同時持有上開2枝空氣長槍，應論以想像
    競合犯，僅論以一罪；而被告係以15,000元購入上開CO2型
    空氣長槍，復欲以相同價格即15,000元將該空氣長槍售出，
    顯無營利之意圖，應不構成販賣槍枝罪，又按買賣契約應以
    雙方合意始能成立，販賣之著手至少應有提出「要約」，而
    本件被告在網路上刊登販賣之訊息，僅屬「要約之引誘」，
    乃預備行為，亦難認被告就販賣行為業已著手云云。惟查：
  (一)被告持有上開2枝空氣長槍，係分別於97年2月23日、同年月
    24日，分別在庫愛精選玩具店以及迪斯耐遙控玩具城，以7,
    000元、15,000元之代價購買，其購買上開槍枝之時間、地
    點、對象、價格均不同，顯非一行為所致，且按未經許可持
    有手槍，其持有之繼續，為行為之繼續，亦即一經持有手槍
    ，罪已成立（最高法院95年度台上字第22 50 號判決參照）
    ，被告先後持有上開空氣長槍，其非法持有槍枝罪即前後成
    立，自難論以想像競合犯。
  (二)被告雖供稱伊係以15,000元購入上開CO2型空氣長槍，復欲
    以相同價格即15,000元將該空氣長槍售出，並無營利之意圖
    云云。然槍砲彈藥刀械管制條例第8條第1項之販賣槍枝罪，
    並非以實際獲取利益為要件，僅被告主觀上有獲取利益之意
    圖即已成立，本件被告雖以購入之價格販售上開槍枝，然其
    於拍賣網站上販售上開空氣長槍係以15,000元為起標價格，
    每次出價增額300元，接受欲購買者競標購買，並非即以15,
    000元為販售價格；且槍枝新、舊品之價格有異，被告購入
    上開空氣長槍，業經其把玩、持有，其現存價格自難與新購
    入時相比，被告仍欲以購入之價格售出，其有營利之意圖甚
    明。
  (三)契約之成立，需有「要約」與「承諾」，此乃民事法律關係
    之觀念，尚非適用於刑事法律事實之認定，本件被告於拍賣
    網站上公開販售上開空氣長槍，已對不特定表明其販售上開
    空氣長槍之意思，已有販售上開空氣長槍之著手甚明，被告
    仍執前詞置辯，無足可取。
  (四)綜上，被告前揭所辯，均不足採。
四、論罪科刑的理由：
  (一)核被告分別購入而持有811型、CO2型等2枝空氣長槍之犯行
    ，均係違反槍砲彈藥刀械管條例第8條第4項之未經許可持有
    可發射金屬具有殺傷力之空氣槍罪；所為販賣前揭CO2型空
    氣長槍未遂之犯行，係違反槍砲彈藥刀械管條例第8條第5項
    、第1項之未經許可販賣可發射金屬具有殺傷力之空氣長槍
    未遂罪。公訴意旨雖認被告販售CO2型空氣長槍未遂部分，
    係違反同條例第8條第4項之意圖販賣而陳列可發射金屬具有
    殺傷力之空氣長槍罪嫌，然被告著手販賣CO2型空氣長槍之
    事實於起訴犯罪事實業已載明，且社會基礎事實同一，此部
    分公訴人容有誤認，起訴法條應予變更。
  (二)被告就持有811型空氣長槍部分犯行，於犯罪未發覺後自首
    並接受裁判，應依刑法第62條前段規定減輕其刑。
  (三)被告就未經許可販賣CO2空氣長槍未遂部分犯行，應按既遂
    犯之刑減輕之。
  (四)被告所犯上開3罪，犯意各別，行為互殊，應分論併罰之。
  (五)原審判決就被告非法販賣可發射金屬具殺傷力之槍枝未遂部
    分依槍砲彈藥刀械管制條例第8條第1項、第5項、刑法第25
    條第2項、第42條第3項之規定，按既遂犯之刑減輕其刑，並
    審酌被告犯罪之動機、目的、手段，平日素行良好，尚無前
    科，因一時思慮未週，並無持槍另犯他罪，尚未將槍枝售出
    ，所生危害非鉅，犯罪後態度良好，尚知悔改等一切情狀，
    量處被告有期徒刑年，併科罰金新臺幣陸萬元，並就罰金
    部分諭知易服勞役之折算標準，且認扣案之CO2型空氣長槍
    壹枝（即送鑑之SP100型空空氣槍，槍枝管制編號000000000
    0號，含瞄準器1個），屬槍砲彈藥刀械管制條例所管制之槍
    械，予以宣告沒收，核其認事用法均無不當，量刑亦稱妥適
    。被告關此部分上訴主張其並無販賣營利之意圖，指摘原審
    判決不當，顯無理由，應予駁回。又原審判決關於被告非法
    持有可發射金屬具殺傷力之811型空氣長槍部分以及非法持
    有可發射金屬具殺傷力CO2型空氣長槍部分，對於購買上開
    槍枝之時間地點分別為：、811型空氣長槍之時間及地點
    為97年2月23日，在臺中市北屯區○○○○路十二號庫愛精
    選玩具店、CO2型空氣長槍之時間及地點為97年2月24日，
    在雲林縣斗六市鎮○路45號迪斯耐遙控玩具城，並未詳予認
    定，顯有未洽。被告關此部分上訴主張其持有二槍枝之行為
    ，應僅為一罪，且其主動交出811型空氣槍枝部分，應減輕
    或免除其刑等語，指摘原審判決不當，惟本件被告持有槍枝
    之行為分別自97年2月23日及97年2月24日，時間有別，應屬
    二罪至明，又被告自首主動交出811型空氣槍枝部分，以槍
    砲彈藥刀械管制條例第十八條第一項規定自首之情形，依其
    是否已將槍械、彈藥移轉他人持有，而分別規定：未經移轉
    持有者，應報繳其持有之全部槍械、彈藥；已移轉持有者，
    應據實供述全部槍械、彈藥之來源或去向，並因而查獲，始
    能減免其刑。第四項係規定自白之情形，必須於偵查或審判
    中自白，並供述全部槍械、彈藥之來源及去向，因而查獲或
    因而防止重大危害治安事件之發生者，始能減免其刑。第四
    項既謂「並」供述全部槍砲、彈藥、刀械之來源「及」「去
    向」，自係指已將槍械、彈藥移轉與他人持有之情形而言，
    不包括仍為自己持有之情形在內，此觀同條第一項後段係指
    已移轉他人持有之情形始有「去向」可明（最高法院90年度
    台上字第3561號判決參照），是本部分被告雖係自首，然並
    無槍砲彈藥刀械管制條例第18條第4項之情形可資適用，原
    審依自首之規定減輕其刑，尚無何不當之處，被告關此部分
    之上訴，雖無理由，惟原審判決既有上開可議之處，自應由
    本院將原審判決關於被告非法持有可發射金屬具殺傷力之槍
    枝罪（811型空氣長槍部分）、非法持有可發射金屬具殺傷
    力之槍枝罪（CO2型空氣槍）及定應執行刑部分均予撤銷改
    判。爰審酌被告犯罪之動機、目的、手段，平日素行良好，
    尚無前科，因一時思慮未週，並無持槍另犯他罪，所生危害
    非鉅，犯罪後能坦承犯行，犯罪後態度良好，尚知悔改，且
    輔佐人即被告之配偶甲○○亦於本院陳稱略以：被告沒有傷
    害到別人，只是在家玩。他平常會陪我和孩子，上網看到玩
    具槍，就迷上玩具槍，被告已經知道錯了，請給他一次自新
    機會等一切情狀，就被告犯非法持有可發射金屬具殺傷力之
    槍811型空氣長槍部分，處有期徒刑壹年陸月，併科罰金新
    臺幣萬元，並就罰金部分諭知易服勞役之折算標準、就被
    告非法持有可發射金屬具殺傷力之CO2型空氣長槍部分，處
    有期徒刑年，併科罰金新臺幣萬元，並就罰金部分諭知
    易服勞役之折算標準，並與上訴駁回部分所處之刑，定其應
    執行之刑為有期徒刑三年六月，併科罰金九萬元，且就罰金
    部分諭知易服勞役之折算標準。
  (六)扣案之811型空氣長槍（槍枝管制編號0000000000號，含瞄
    準器、大鋼瓶及轉接器各1個）、CO2型空氣長槍（即送鑑之
    SP100型空氣槍，槍枝管制編號0000000000號，含瞄準器1個
    ）各壹枝，係槍砲彈藥刀械管制條例管制之槍械，均沒收。
    至扣案未具殺傷力之空氣手槍1支（槍枝管制編號0000000000
    號，經送鑑結果未具殺傷力）、CO2小鋼瓶30支、長條彈簧11
    支、短彈簧4支、811型空氣槍零件出氣嘴1組、SP100型空氣
    槍零件加大氣嘴1支、紅外線瞄準器1組、砂輪機1臺、鐵剪1
    支、六角扳手1支、6M M鋼珠1罐、8M M鋼珠1罐、8MM銅珠1罐
    、4.5鋼珠1罐、試射靶箱1個，尚無證據足認係供犯罪所用之
    物，亦非違禁物，爰不為沒收之諭知。
據上論斷，應依刑事訴訟法第368條、第369條第1項前段，第364
條、第299條第1項前段、槍砲彈藥刀械管制條例第8條第4項、刑
法第11條前段、第62條前段、第51條第5款、第7款、第42條第3
項，判決如主文。
案經檢察官乙○到庭執行職務。
中    華    民    國    98    年    3     月    5     日
            刑事第二庭    審判長法  官  李  璋  鵬
                                法  官  胡  森  田
                                法  官  胡  忠  文
以上正本證明與原本無異。
如不服本判決應於收受送達後10日內向本院提出上訴書狀，其未
敘述上訴之理由者，並得於提起上訴後10日內向本院補提理由書
（均須按他造當事人之人數附繕本）「切勿逕送上級法院」。
                                書記官  許  麗  花
中    華    民    國    98    年    3     月    5     日
附錄論罪科刑法條
槍砲彈藥刀械管制條例第8條
未經許可，製造、販賣或運輸鋼筆槍、瓦斯槍、麻醉槍、獵槍、
空氣槍或第4條第1項第1款所定其他可發射金屬或子彈具有殺傷
力之各式槍砲者，處無期徒刑或5年以上有期徒刑，併科新臺幣1
千萬元以下罰金。
未經許可，轉讓、出租或出借前項所列槍枝者，處5年以上有期
徒刑，併科新臺幣1千萬元以下罰金。
意圖供自己或他人犯罪之用，而犯前二項之罪者，處無期徒刑或
7年以上有期徒刑，併科新臺幣 1 千萬元以下罰金。
未經許可，持有、寄藏或意圖販賣而陳列第1項所列槍枝者，處
3年以上10年以下有期徒刑，併科新臺幣700萬元以下罰金。
第1項至第3項之未遂犯罰之。


司法院資訊處製作；財團法人民間司法改革基金會備份。
